臺灣桃園地方法院民事判決
111年度訴字第894號
原      告  巢國正（即巢先明之承受訴訟人）              

            巢國山（即巢先明之承受訴訟人）             


兼上 二 人
訴訟代理人  呂錦芳（即巢先明之承受訴訟人）

被      告  翁蓓莉  
上列當事人間請求返還借款事件，於民國111年9月21日辯論終結
，本院判決如下：
    主      文
一、被告應給付原告巢國正、巢國山、呂錦芳新臺幣陸拾萬肆仟
    伍佰柒拾元，及自民國一一一年四月三十日起至清償日止，
    按年息百分之五計算之利息。
二、原告其餘之訴駁回。　　
三、訴訟費用由被告負擔。　
    事實及理由
壹、程序方面：
    按當事人死亡者，訴訟程序在有繼承人、遺產管理人或其他
    依法令應續行訴訟之人承受其訴訟以前當然停止；前開所定
    之承受訴訟人，於得為承受時，應即為承受之聲明，他造當
    事人，亦得聲明承受訴訟；當事人不聲明承受訴訟時，法院
    亦得依職權，以裁定命其續行訴訟，民事訴訟法第168條、
    第175條、第178條分別定有明文。本件原告巢先明於訴訟繫
    屬中之民國111年6月17日死亡，繼承人為呂錦芳、巢國山、
    巢國正，有戶籍資料、繼承系統表在卷可稽（見本院卷第33
    頁、第43至46頁），呂錦芳、巢國正於同年7月14日向本院
    具狀聲明承受訴訟（見本院卷57頁），惟巢國山未具狀聲明
    承受訴訟，本院於111年7月14日依職權裁定命巢國山承受訴
    訟（見本院卷第47至48頁），並續行訴訟程序。
貳、實體部分：
一、原告主張：被告前因台北青年路眷村改建，需支付購買眷宅
    及增坪費用共計新臺幣（下同）60萬4,570元予眷改基金專
    戶，因無力支付，遂於98年10月26日與巢先明簽立借據，約
    定由巢先明先行墊付款項，並以該金額作為借貸金額，巢先
    明並於同年月27日將包含上開借貸金額在內之款項合計181
    萬3,712元匯款至眷改基金專戶。詎被告迄未返還上開墊付
    款，且屢經催討，均置之不理，而巢先明業於111年6月17日
    死亡，其全體繼承人為原告3人，為此爰依消費借貸及繼承
    法律關係請求被告清償借款60萬4,570元等語。並聲明：被
    告應給付原告巢國正、巢國山、呂錦芳60萬4,570元，及自
    支付命令送達翌日起至清償日止，按年息5%計算之利息。
二、被告則以：被告對於向原告借款60萬4,570元不爭執，惟當
    初巢先明有同意被告得於取得青年路眷宅所有權5年後，再
    將眷宅轉賣所得價金清償上開借款，現僅取得眷宅所有權2
    年，尚未達約定出售眷宅之5年期限等語置辯。並聲明：原
    告之訴駁回。
三、本院之判斷：
（一）按稱消費借貸者，謂當事人一方移轉金錢或其他代替物之
      所有權於他方，而約定他方以種類、品質、數量相同之物
      返還之契約。借用人應於約定期限內，返還與借用物種類
      、品質、數量相同之物，民法第474條第1項、第478條分
      別定有明文。又按金錢借貸契約為要物契約，以金錢之交
      付為生效要件，而所謂交付，法無禁止得以當事人間約定
      以指示交付方式完成金錢之移轉，故貸與人如已依約將貸
      與之金錢移轉與借款人指定之第三人帳戶，當事人間之借
      貸關係仍已有效成立（最高法院99年度台簡上字第32號判
      決意旨參照）。經查，本件原告主張巢先明與被告間有消
      費借貸合意，並於98年10月27日以匯款方式，將包含上開
      借貸金額在內之款項合計181萬3,712元，匯款至第三人即
      眷改基金專戶，業據提出借據及匯款申請書等件為證（見
      司促卷第3頁、本院卷第21至23頁），復為被告所不爭執
      ，依上開說明，原告將借貸之金額即60萬4,570元已依約
      移轉與借款人指定之第三人眷改基金專戶，不影響兩造間
      已成立借貸關係，足認兩造間之消費借貸關係已具備要物
      性，應成立消費借貸契約無疑。
（二）次按當事人主張有利於己之事實者，就其事實有舉證之責
      任，民事訴訟法第277條前段定有明文。被告固辯稱其與
      巢先明間就60萬4,570元之借款尚有約定「取得青年路眷
      宅所有權5年後轉賣所得價金以清償借款」乙節，惟為原
      告所否認（見本院卷第92頁），自應由被告就上情負舉證
      之責。被告就此部分自陳並無證據可以提出，而未就此有
      利於已之事實提出任何具體事證供本院審酌及調查，自難
      認定被告抗辯事由為真實可信。
（三）又繼承人自繼承開始時，除本法另有規定外，承受被繼承
      人財產上之一切權利、義務。但權利、義務專屬於被繼承
      人本身者，不在此限；繼承人有數人時，在分割遺產前，
      各繼承人對於遺產全部為公同共有，民法第1148條、第11
      51條亦定有明文。查巢先明於111年6月17日死亡，全體繼
      承人為原告呂錦芳、巢國正、巢國山等情，業據原告提出
      巢先明繼承系統表，並經本院依職權調取巢先明除戶謄本
      、全體繼承人戶籍謄本附卷可稽（見本院卷第33頁、第43
      至46頁），依上開規定，原告呂錦芳、巢國正、巢國山自
      巢先明死亡之日起，承受巢先明財產上之一切權利、義務
      。又被告迄今尚未清償對巢先明之借款，是原告依消費借
      貸及繼承之法律關係，請求被告返還60萬4,570元，即屬
      有據。
四、第按借用人應於約定期限內，返還與借用物種類、品質、數
    量相同之物，未定返還期限者，借用人得隨時返還，貸與人
    亦得定一個月以上之相當期限，催告返還，民法第478條定
    有明文；給付無確定期限者，債務人於債權人得請求給付時
    ，經其催告而未為給付，自受催告時起，負遲延責任。其經
    債權人起訴而送達訴狀，或依督促程序送達支付命令，或為
    其他相類之行為者，與催告有同一之效力；遲延之債務，以
    支付金錢為標的者，債權人得請求依法定利率計算之遲延利
    息；應付利息之債務，其利率未經約定，亦無法律可據者，
    週年利率為5%，民法第478條、第229條第2項、第233條第1
    項前段、第203條分別定有明文。查本件被告向巢先明借貸
    之60萬4,570元，依借據所載核屬未定期限之消費借貸契約
    （見司促卷第3頁），依上開規定，巢先明得定一個月以上
    之期限催告返還，而巢先明以支付命令送達作為催告被告返
    還借款，被告並於111年3月29日收受支付命令（見司促卷第
    16頁），則原告繼承巢先明本件債權請求被告給付原告60萬
    4,570元，及支付命令送達後1個月之翌日即111年4月30日起
    至清償日止，按年息5%計算之利息，於法有據，應予准許；
    逾此部分之遲延利息請求，尚屬無據，不應准許。
五、綜上所述，原告依繼承及消費借貸之法律關係，請求被告給
    付60萬4,570元，及自111年4月30日起至清償日止，按年息5
    %計算之利息，為有理由，應予准許。逾此部分之請求，為
    無理由，應予駁回。
六、本件事證已臻明確，兩造其餘攻擊防禦方法及所提證據，經
    本院斟酌後，核與判決不生影響，爰不逐一論述。
七、訴訟費用負擔之依據：民事訴訟法第79條。茲審酌原告敗訴
    部分僅為利息之計算，訴訟費用仍由被告全額負擔。　
中　　華　　民　　國　　111 　年　　10　　月　　7 　　日
                  民事第二庭   法　官   劉哲嘉
正本係照原本作成。
如對本判決上訴，須於判決送達後二十日內向本院提出上訴狀。
如委任律師提起上訴者，應一併繳納上訴審裁判費。　
中　　華　　民　　國　　111 　年　　10　　月　　7 　　日
                               書記官   鄧文琦